臺灣高雄地方法院刑事判決　　　　　 100年度審交訴字第34號
公　訴　人　臺灣高雄地方法院檢察署檢察官
被　　　告　鄭永盛
上列被告因公共危險案件，經檢察官提起公訴（99年度偵字第37
154號），被告於準備程序中就被訴事實為有罪之陳述，經本院
告知簡式審判程序之旨，並聽取被告與公訴人之意見後，本院合
議庭裁定由受命法官獨任進行簡式審判程序，判決如下：
    主  文
鄭永盛犯肇事致人傷害逃逸罪，處有期徒刑陸月，如易科罰金，
以新臺幣壹仟元折算壹日。
    事實及理由
一、本件被告鄭永盛所犯係死刑、無期徒刑、最輕本刑為3年以
    上有期徒刑以外之罪，其於審判程序中就被訴事實為有罪之
    陳述，經告知簡式審判程序之旨，並聽取公訴人及被告之意
    見後，本院依刑事訴訟法第273條之1第1項之規定，裁定由
    受命法官獨任進行簡式審判程序。
二、本件犯罪事實及證據，除證據部分補充「被告鄭永盛於本院
    準備程序之自白」外，餘均引用檢察官起訴書之記載（詳如
    附件）。
三、按刑法第185條之4之駕駛動力交通工具肇事逃逸罪，於民國
    88年4月21日經總統令公布，而本罪增訂之立法理由，乃「
    為維護交通安全，加強救護，減少被害人之死傷，促使駕駛
    人於肇事後，能使被害人即時救護，特增設本條」，立法者
    認駕駛人駕車肇事後，倘能將被害人即時救護，或留在現場
    處理，避免後車再次撞擊傷者，均可減輕或避免被害人之傷
    亡，此攸關社會大眾生命、身體之安全，因而將駕車肇事逃
    逸行為，明文規定為犯罪行為加以處罰。本條既是在防止逃
    逸行為所產生之抽象危險，因此所謂「逃逸」，應非指行為
    人有積極「逃亡、隱匿」等阻礙犯罪偵查行為，而係指行為
    人不留在肇事現場為即時救護、避免後車再度撞擊或協助相
    關人員迅速處理事故而離去之行為，蓋此一離去行為可能使
    因肇事所發生之損害有再度擴大之危險（最高法院95年度臺
    上字第2193號裁判意旨參照）。查被告因毒品案件，遭臺灣
    高雄地方法院檢察署檢察官發佈通緝，為免為警緝獲，故在
    告訴人表示欲報警處理後隨即駕車逃逸，未留在肇事現場對
    告訴人為即時救護、避免後車再度撞擊或協助相關人員迅速
    處理事故，核其所為，係犯刑法第185條之4駕駛動力交通工
    具肇事，致人傷害而逃逸罪。爰審酌被告肇事致告訴人受有
    頸椎挫傷、頸椎椎間盤突出等傷害，傷勢非輕，竟於肇事後
    未施予以救護或報警處理，旋即離開現場，置告訴人生命、
    身體不顧，行為實有可議之處，惟念及被告已與告訴人達成
    和解，告訴人並具狀請求對被告從輕量刑，有撤回告訴狀1
    紙附卷可憑，並參酌被告於本院審理中坦承犯行，尚表悔悟
    等一切情狀，從輕量處如主文所示之刑，並諭知易科罰金之
    折算標準，以示儆懲。
四、被告所涉過失傷害罪嫌部分，業據告訴人撤回告訴，由本院
    另行審結，附此敘明。
據上論斷，應依刑事訴訟法第299條第1項前段、第273條之1第1
項、第284條之1、第310條之2、第454條第2項，刑法第185條之4
、第41條第1項，判決如主文。
本案經檢察官李怡增到庭執行職務。
中    華    民    國    100    年    3    月    10    日
                  刑事第十庭    法  官  王  琁
以上正本證明與原本無異。
如不服本判決應於收受本判決後10日內向本院提出上訴書狀，並
應敘述具體理由，如未敘述上訴理由者，應於上訴期間屆滿後20
日內補提理由書狀於本院（均須按他造當事人之人數附繕本）「
切勿逕送上級法院」。
中    華    民    國   100    年    3     月    10    日
                                書記官  王淑娟
附錄本案論罪科刑法條全文：
中華民國刑法第185條之4
（肇事遺棄罪）
駕駛動力交通工具肇事，致人死傷而逃逸者，處 6 月以上 5 年
以下有期徒刑。
附件：
臺灣高雄地方法院檢察署檢察官起訴書
                                     99年度偵字第37154號
    被      告  鄭永盛  男  43歲（民國○○年○月○○日生）
                        住高雄市○鎮區○○路20巷1號3樓
                        （現在臺灣高雄看守所執行觀察勒戒
                        中）
                        國民身分證統一編號：Ｚ000000000號
上列被告因公共危險等案件，業經偵查終結，認應提起公訴，茲
敘述犯罪事實及證據並所犯法條如下：
        犯  罪  事  實
一、鄭永盛於民國99年6月10日晚上10時許，駕駛租來之動力交
    通工具車牌號碼0898─WS號自小客車，沿高雄市○○路由西
    往東方向行駛，行經博愛路口時，本應注意車前狀況，隨時
    採取必要之安全措施，且依當時路面乾燥、無缺陷、無障礙
    物，夜間視距良好、亦無不能注意情事，竟疏未注意及此，
    從後追撞蕭蕙婷在同向車道停紅燈所駕駛車牌號碼K3
    ─0331號之自小客車，致使該車乘客孫玉茹受有頸椎挫傷、
    頸椎椎間盤突出等傷害。鄭永盛明知已於上址肇事致孫玉茹
    受傷，未即時進行救護，僅表示其為通緝犯，未留下資料，
    即棄車逃逸。嗣經警循線查詢租車人身分資料，始知鄭永盛
    真實身分。
二、案經孫玉茹告訴偵辦。
        證  據  並  所  犯  法  條
一、訊據被告鄭永盛固坦承有於上揭時、地發生車禍之事實，惟
    否認有肇事致人受傷而逃逸及過失傷害之行為，辯稱：「當
    時我汽車爆衝，所以自後撞上去」「當時我是通緝犯，身分
    不方便」「我有打電話給租車行老闆叫他幫我處理，我後來
    有拿新台幣（下同） 2萬元叫租車行老闆和解」云云。經查
    ，質之告訴人孫玉茹到庭陳述：「被告有表示要留資料，但
    他沒有留」「被告肇事時我明顯感覺背部不舒服」「我有明
    確說我不舒服要報警，被告說他是通緝犯不要有警方到場，
    後來被告沒有處理」「我是自行搭計程車去就醫」「租車行
    老闆有給我7仟元，我只有跟租車行老闆簽和解。7仟元是車
    子維修費6仟元及1仟元急診費」等語，參以證人蕭蕙婷證稱
    ：「當時被告肇事逃逸，他將租來的車留在現場，資料是租
    車老闆將租車者資料提供給警方以身分證查詢」等情，足徵
    被告上開所辯顯係卸責之詞，並無實際留下任何資料以供被
    害人求償，更無實際對被害人孫玉茹即時救護之行為。況被
    告為通緝犯之身分，尚非阻卻對肇事致人受傷者即時救護之
    合法事由，被告顯然有肇事逃逸之情形。此外，復有道路交
    通事故現場圖、道路交通事故調查報告表（一）（二）、中
    央健康保險局高雄聯合門診中心診斷證明書各 1份及道路交
    通事故現場蒐證相片在卷可稽。按駕駛人應注意車前狀況，
    隨時採取必要安全措施，道路交通安全規則第 94條第3項訂
    有明文，被告駕車自應注意及此。經查，被告未注意前方為
    紅燈停車狀況，駕車直接追撞蕭蕙婷所駕駛之前揭自小客車
    ，而導致被害人孫玉茹受傷之結果發生，該傷害結果顯可歸
    責於被告，是本件事證明確，被告過失傷害罪嫌堪以認定。
二、核被告鄭永盛所為係犯刑法第284條第1項之過失傷害罪嫌及
    同法第185條之4之肇事致人受傷而逃逸罪嫌。被告所犯上開
    各罪間，犯意各別，行為各殊，罪名有異，請予分論併罰。
三、依刑事訴訟法第251條第1項提起公訴。
    此  致
臺灣高雄地方法院
中    華    民    國    99    年     12    月    25   日
                              檢  察  官   黃子宜